臺灣基隆地方法院刑事判決　　　　　　　　96年度易字第71號
公　訴　人　臺灣基隆地方法院檢察署檢察官
被　　　告　戊○○
　　　　　　丁○○
　　　　　　　　　　現於臺灣基隆看守所附設勒戒所
　　　　　　辛○○
　　　　　　　　　　現於臺灣基隆監獄基隆分監
上列被告等因竊盜案件，經檢察官提起公訴（96年度偵字第686
號），本院判決如下：
    主  文
戊○○、丁○○結夥三人以上攜帶兇器竊盜，各處有期徒刑捌月
。
辛○○結夥三人以上攜帶兇器竊盜，累犯，處有期徒刑玖月。
    事  實
一、辛○○前因違反毒品危害防制條例案件，經本院以95年度基
    簡字第471號判決判處有期徒刑4月確定，甫於民國95年8月1
    4日易科罰金執行完畢。
二、戊○○、丁○○、辛○○基於共同意圖為自己不法所有之犯
    意聯絡，於民國96年1月2日下午4時許，由戊○○騎乘車牌
    號碼LP3-012號機車搭載辛○○，丁○○獨自騎乘車牌號碼
    DQS-258號機車，共同攜帶客觀上足對人之生命、身體造成
    危險之兇器鐵鉗2支、老虎鉗及美工刀各1支，一同前往址設
    臺北縣金山鄉南勢湖150號之「達樂花園」園區後山，並將
    機車停放後，持上述工具徒步進入「達樂花園」園區內，以
    上述鐵鉗、老虎鉗等工具竊取該園區內之電纜線（總重25
    公斤）、白鐵製電箱盒3個及螺絲頭、螺絲帽等水龍頭零件
    等物。得手後，於當日晚上8時15分許，分別騎乘上述機車
    離去現場之際，為據報在現場埋伏之員警當場查獲，並起獲
    上述作案工具及贓物。
三、案經臺北縣政府警察局金山分局報告臺灣基隆地方法院檢察
    署檢察官偵查起訴。
    理  由
壹、證據能力方面
    本案下列所引各項被告以外之人於審判外之言詞或書面陳述
    ，業據被告3人於本院準備程序時同意作為證據，且嗣於本
    院審判期日調查證據時，已知該等證據係屬審判外之陳述，
    迄本院言詞辯論終結前亦均未就該等證據之證據能力聲明異
    議，本院審酌該等言詞或書面陳述作成之情況，並無非法取
    得等不適當之情形，且經本院於審判期日依法進行證據之調
    查、辯論，被告於訴訟上之程序權，已受保障，依刑事訴訟
    法第159條之5之規定，自有證據能力。
貳、認定事實所憑之證據及理由
    訊據被告戊○○、丁○○、辛○○固坦承有前往達樂花園園
    區，並分持電纜線1批及白鐵製電箱盒為警查獲，惟均矢口
    否認有何加重竊盜之犯行，並均辯稱：其等係相約至達樂花
    園後山採夜合花及牛奶埔，採完上開藥材後，於返程途中在
    該園區外小溪旁看到白鐵箱、電纜線等物，始將之拾回，並
    未為任何竊盜行為云云。經查：
  (一)被告3人係騎乘機車載運偵查卷第67頁第1張照片所示之物｛
    即以藍色及紅色旅行袋裝之電纜線各1批（重15公斤）、白
    鐵製電箱盒2個（內含鐵鉗2支、螺絲頭、螺絲帽等水龍頭零
    件、手套等物｝及第68頁第4張照片所示之物｛即電纜線1
    批（重10公斤）、老虎鉗1支、美工刀1支｝，為警在達樂花
    園園區○○○○道路上當場查獲等情，業據證人即查獲員警
    乙○○於本院審理時結證甚明（見本院96年5月29日審判筆
    錄第3至4頁、6頁），並有臺北縣政府警察局金山分局贓物
    認領保管單1份在卷可參（見偵查卷第66頁），且上述起獲
    之電纜線係其達樂花園園區內廚房、餐廳之電纜線，白鐵製
    電箱盒3個分別係廚房、餐廳之電開關箱，偵查卷第67頁第1
    張照片大白鐵製電箱盒內之零件是達樂花園內餐廳廁所水龍
    頭零件，其餘鉗子、美工刀、手套等物，非屬達樂花園區內
    之物，亦據證人即達樂花園總經理壬○○於本院審理時證述
    綦詳（見本院96年6月21日審判筆錄第6至7頁），復有達樂
    花園園區內被竊情形照片17張在卷可佐，顯見被告3人所持
    為警查獲之電纜線、白鐵製電箱盒及螺絲頭、螺絲帽等水龍
    頭零件等物，係在達樂花園園區內之廚房、餐廳所竊取無訛
    。又被告3人所持之鐵鉗2支、老虎鉗及美工刀1支並非達樂
    花園園區內之工具，已據證人壬○○證述如前，且剪電纜線
    、拆白鐵製電箱盒及拔水龍頭零件，均非徒手可得竊取，證
    人壬○○於本院審理時亦證稱：剪電線、拔零件需要起獲之
    鉗子等工具（同上審判筆錄），故上述鐵鉗、老虎鉗、美工
    刀應係被告3人自行持往達樂花園區內，並持鐵鉗、老虎鉗
    用以竊取電纜線、白鐵製電箱盒及螺絲頭、螺絲帽等水龍頭
    零件甚明。
  (二)被告3人雖辯稱上述白鐵製電箱盒（含其內之鐵鉗、螺絲頭
    、螺絲帽等水龍頭零件）、電纜線等物，係在達樂花園園區
    外之小溪旁所拾得云云，然被告3人於警詢時均已供稱為警
    查獲之白鐵製電箱盒等物係在達樂花園內看到拿出來的等語
    ，被告戊○○、丁○○並供述在園區內有還到甲○○及庚○○等語（見偵查卷第12頁至13頁、第23頁至24頁、第33頁）
    ，核與證人壬○○所為起獲之白鐵製電箱盒係達樂花園園區
    內物品之前揭證述及證人甲○○、庚○○於警訊時證稱：其
    等於96年1月2日下午4時許入園行竊時，在園區內另外有碰
    到戊○○、丁○○、辛○○等3人他們正好也在裡面行竊等
    語相符（見偵查卷第44頁、第53頁），已足見被告3人嗣改
    稱上述物品係在達樂花園園區外之小溪旁所拾得及未碰到戊○○、丁○○、辛○○等3人云云，並不可採。且被告戊○○於本院準備程序時供稱：「東西不是在達樂花園園區拿出
    來的，是在山裡面，已經超越達樂花園的園區，是在達樂花
    園外面的溪邊撿到的，撿到白鐵製品及一個藍色的袋子（偵
    查卷第67頁第1張照片所示之物），這2樣東西是放在一起…
    …我原本是與丁○○、辛○○相約要去達樂花園裡面採夜合
    花，因為我朋友蔡碧煌手受傷斷掉，需要夜合花燉藥治療，
    我有帶小型的鋤頭到現場，後來發現上開物品太重了，就沒
    有把採好的夜合花、鋤頭帶走，從撿到東西的地點走到被查
    獲的地點約要走30分鐘」；被告丁○○於本院準備程序時則
    供稱：「我是與戊○○、辛○○要到達樂花園後山採夜合花
    及牛奶埔，那些東西可以泡酒及燉雞，那2種植物是野生的
    ，是採來要自己食用的，沒有要賣人，當時只是想要自己用
    ，沒有想到要賣或送給他人，我們3個人是以電話聯絡相約
    要到該處採藥，我們3個人採好上開藥材之後，已經走出園
    區在1條小溪旁邊看到一些白鐵，我沒有看到電纜線，我沒
    有印象看到藍色袋子，我們3個人就把白鐵製品拿走，走到
    出口就遇到警察，從撿到白鐵的地方到走到查獲地點約不超
    過5分鐘，採到的藥材是放在溪邊，是要等白鐵拿出來再進
    去拿藥材，我們3個人是徒手去採藥材，沒有帶任何東西，
    夜合花、牛奶埔一拔就可以拔起來，我們當天採了20幾株」
    等語；另被告辛○○於本院準備程序時係供述：「我跟戊○○、丁○○原本是要到達樂花園的後山採牛奶埔要燉雞給我
    自己吃，個人採個人的，我們3個人是空手去，牛奶埔用手
    挖就可以了，當天我挖到2、3棵，他們挖到幾棵我不知道，
    但是沒有挖到很多，在要回家的途中，在達樂花園園區外面
    的一個小溪，那個小溪到達樂花園還有一段距離，我是在溪
    邊外面的樹叢看到白鐵箱、電纜線（即偵查卷第67頁第1張
    照片所示），是放在一起，上面有用一些草覆蓋，但是還是
    看得到東西，周圍都沒有住家，我們3個人就將上開物品拿
    回家，我們採到的草藥就先放在溪邊，本來是想要等該白鐵
    箱子拿回家後，再回去拿，後來就被警察查獲，撿到東西的
    地方到被警查獲的地方走路大約7、8分鐘」等語（見本院96
    年2月5日準備程序），被告3人就前往達樂花園採夜合花等
    藥材之用途、是否攜帶工具前往、拾得物品之內容、拾得物
    品與為警查獲地點之距離等情節，所述均不相符，且倘其等
    前往達樂花園之目的在採夜合花等藥材，何以會棄每公斤市
    價達1萬多元之藥材（被告戊○○於本院96年6月29日審理時
    自承夜合花目前市價1斤1萬多元）於不顧？又倘上述物品係
    他人自達樂花園園區內竊取，何以會大費周章竊取該等物品
    後，將竊得物品遺留溪旁供人任意拾得？此均顯與常情不符
    ，益見被告3人前揭所辯為不可採。再者，達樂花園園區外
    之小溪附近並無住家，亦無電線、電線杆等情，亦據證人乙○○、壬○○於本院審理時證述在卷（見本院96年5月29日
    審判筆錄第6頁、96年6月21日審判筆錄第4頁、第7頁），並
    有員警帶同被告丁○○至所指拾得物品之小溪附近所拍攝之
    照片2張附卷可按，且陪同被告丁○○至所指拾得物品現場
    指認之員警乙○○並證述：其帶同被告丁○○至現場查證過
    程，有在被告丁○○講撿到東西地方四周圍查看，均未發現
    有牛奶埔、夜合花、鋤頭等物放在溪邊，亦沒有其他細小或
    廢棄等物品遺留等語（見本院96年6月21日審判筆錄第4至5
    頁），由此更足證被告3人前揭所辯不足採信。
  (三)綜上所述，被告3人所辯均不足採。本案事證明確，被告3人
    犯行堪以認定，應依法論科。
、論罪科刑
  (一)按刑法321條第1項第3款之攜帶兇器竊盜罪，係以行為人攜
    帶兇器為其加重要件，此所謂兇器，其種類並無限制，凡客
    觀上足以對人之生命、身體安全構成威脅，具有危險性之兇
    器均屬之，且祇須行竊時攜帶此種具危險性之兇器為已足，
    並不以攜帶之初有行兇之意圖為必要（最高法院79年臺上字
    第5253號判例意旨參照），亦不以將該兇器自他地攜往行竊
    地為必要（最高法院62年臺上字第2489號判例意旨參照），
    是不問該兇器係行為人自行攜往行竊現場，或在竊盜現場臨
    時持以行竊，均應論行為人以攜帶兇器竊盜罪。查起獲之美
    工刀屬利刃，鐵鉗、老虎鉗（如偵查卷第67頁第1張照片及
    第68頁第4張照片所示），則屬金屬材質，質地堅硬，倘持
    之朝人體揮戳，對人之生命、身體安全均足以構成威脅，屬
    具有危險性之兇器，被告3人結夥持以共同行竊，核其等所
    為，係犯刑法第321條第1項第3款、第4款之結夥三人以上攜
    帶兇器竊盜罪。公訴人漏未論以刑法第321條第1項第3款之
    攜帶兇器竊盜罪，固有未洽，惟此僅加重條件之增加，自毋
    庸變更起訴法條。又被告3人間就本案犯行，互有犯意聯絡
    及行為分擔，應論以共同正犯。末查被告辛○○前因違反毒
    品危害防制條例案件，經本院判處有期徒刑4月確定，於95
    年8月14日易科罰金執行完畢，有臺灣高等法院被告前案紀
    錄表1份在卷可稽，其受有期徒刑之執行完畢後，5年內再犯
    有期徒刑以上之罪，為累犯，應依法加重其刑。
  (二)爰審酌被告3人年輕力壯，不思以正途謀生，而結夥為本案
    竊盜犯行，其等所為對社會秩序之維護及被害人財產法益侵
    害非微，並審酌其等竊得財物之價值非鉅、被告3人均有前
    科之素行（被告戊○○、丁○○有違反動產擔保交易法之前
    科、被告辛○○則有施用毒品之前科，詳見臺灣高等法院被
    告前案紀錄表）及被告3人犯後飾詞否認犯行，毫無悔意之
    態度等一切情狀，分別量處如主文所示之刑，以示懲儆。
  (三)另被告3人行竊所攜帶之鐵鉗、老虎鉗、美工刀，被告3人均
    否認為其等所有，復查無其他證據證明為被告3人所有，且
    該等物品業經警方誤為贓物而予發還，有臺北縣政府警察局
    金山分局贓物認領保管單1份在卷可稽，證人丙○○並於本
    院審理時證述：領回之贓物已售出等語（見本院96年5月29
    日審判筆錄第5頁），自不予宣告沒收，併此敘明。
據上論斷，應依刑事訴訟法第299條第1項前段，刑法第28條、第
321條第1項第3款、第4款、第47條第1項，判決如主文。
本案經檢察官己○○到庭執行職務。
中　　華　　民　　國　　96　　年　　6 　　月　　29　　日
                  刑事第三庭審判長法  官  鄭景文
                                  法  官  林淑鳳
                                  法  官  王美婷
以上正本證明與原本無異。
對於本件判決如有不服，應於收受送達後10日內，向本院提出上
訴書狀，上訴於臺灣高等法院，並按他造當事人之人數附具繕本
。
中　　華　　民　　國　　96　　年　　6 　　月　　29　　日
                                  書記官  劉珍珍
附錄本案論罪科刑法條：
刑法第321條第1項第3款、第4款。
犯竊盜罪而有左列情形之一者，處 6 月以上、 5 年以下有期徒
刑：
三  攜帶兇器而犯之者。
四  結夥三人以上而犯之者。
